【裁判字號】    95,交易,327
【裁判日期】    950630
【裁判案由】    公共危險
【裁判全文】
臺灣臺北地方法院刑事判決             95年度交易字第327號
公  訴  人  臺灣臺北地方法院檢察署檢察官
被      告  甲○○
選任辯護人  黃秋雄律師
上列被告因公共危險案件，經檢察官提起公訴（95年度偵字第71
08號），嗣因被告就被訴事實為有罪之陳述，經本院告知簡式審
判程序意旨，並聽取公訴人及被告之意見後，本院合議庭裁定由
受命法官獨任依簡式審判程序審理，本院判決如下：
    主  文
甲○○駕駛動力交通工具肇事，致人受傷而逃逸，處有期徒刑柒
月；又服用酒類，不能安全駕駛動力交通工具而駕駛，處有期徒
刑參月。應執行有期徒刑捌月，緩刑參年。
    事  實
一、甲○○前未曾受有期徒刑以上刑之宣告，其明知服用酒類已
    達不能安全駕駛之程度時，即不得駕駛動力交通工具，仍於
    民國94年11月21日晚間8 時許，在台北市○○區○○路與友
    人一起飲酒，其飲用酒後控制力及注意力均已達不能安全駕
    駛動力交通工具之程度，猶於同日晚間9 時許，騎乘車牌號
    碼LLX-623 號重型機車，沿台北市大安區○○○路由北往南
    行駛，行經新生南路與辛亥路交岔路口時，本應注意遵守道
    路交通號誌之指示，紅燈亮時禁止通行，不得超越停止線或
    進入路口，而依當時天候為晴天夜間有照明，行車管制號誌
    正常，並無不能注意之情事，甲○○因飲酒致注意力、判斷
    力、操控車輛之能力均劣於平時未飲酒時之狀況，竟違反號
    誌管制闖越紅燈，適乙○○騎乘車牌號碼PLX-953 號重型機
    車沿辛亥路由西往東行經該處，兩車發生碰撞，致乙○○人
    車倒地，因而受有左手肘擦傷、左腳踝疼痛、頭部疼痛等傷
    害（過失傷害部分未據告訴），詎甲○○肇事後，竟未下車
    查看，將傷者送醫救治，反而繼續前駛逃逸，嗣經民眾合力
    追趕，始於距離現場約54公尺遠之新生南路巷道內將其攔下
    ，並報警處理，俟台北市政府警察局大安分局羅斯福路派出
    所警員據報前往現場，乃當場對施以酒精濃度測試，檢測出
    其因服用酒類後致吐氣所含酒精成份達每公升0.94毫克，因
    而查獲其酒醉後駕車之犯行。
二、案經台北市政府警察局大安分局報告台灣台北地方法院檢察
    署檢察官偵查起訴。
    理  由
壹、程序方面：
    按本件被告甲○○所犯係死刑、無期徒刑、最輕本刑為3年
    以上有期徒刑以外之罪，其於準備程序就前揭被訴事實為有
    罪之陳述，經受命法官告知簡式審判程序之旨，並聽取其與
    公訴人之意見後，本院認無不得或不宜改依簡式審判程序進
    行之處，爰依刑事訴訟法第273條之1第1項、第284條之1，
    裁定本件由受命法官獨任進行簡式審判程序，合先敘明。
貳、實體方面：
一、訊據被告對於上揭犯罪事實均坦承不諱，並經證人即被害人
    乙○○及目擊證人張維倫於警詢、偵查時證述綦詳（見偵查
    卷第4、18、53頁）， 復有台北市政府警察局勤務指揮中心
    受理各類案件紀錄單、台北市政府警察局大安分局道路交通
    事故現場圖、談話紀錄表、補充資料表、肇事人自首情形紀
    錄表、交通事故當事人酒精測定紀錄表、台北市政府警察局
    舉發違反道路交通管理事件通知單、刑法第185條之3案件測
    試觀察紀錄表、生理平衡檢測表各乙份及照片4 幀附卷可稽
    （見偵查卷第3、19至32 頁），足認被告於本院審理時所為
    前開任意性自白與事實相符，揆諸刑事訴訟法第156條第1項
    「被告之自白，非出於強暴、脅迫、利誘、詐欺、違法羈押
    或其他不正之方法，且與事實相符者，得為證據」及第2項
    「被告之自白，不得作為有罪判決之唯一證據，仍應調查其
    他必要之證據，以察其是否與事實相符」規定，本院自得採
    為論科之依據。
二、按刑法第185條之3係抽象危險犯，行為人客觀上已達不能安
    全駕駛之程度，且主觀上知其飲酒可能造成不能安全駕駛結
    果，竟仍放任自己駕駛，即應認有故意，而該當該罪。至於
    是否達「不能安全駕駛之程度」之認定，應依具體個案之實
    際情形判斷之，依目前醫學一致見解，吐氣酒精濃度達每公
    升0.25毫克以上時，將使駕駛人產生複雜之技巧障礙、駕駛
    能力變壞之行為表現，肇事比率比一般未飲酒時高出2 倍；
    吐氣酒精濃度達每公升0.5 毫克以上時，將使駕駛人產生說
    話含糊、腳步不穩之行為表現，肇事比率比一般未飲酒時高
    出7倍；吐氣酒精濃度達每公升0.55毫克以上時，將使駕駛
    人產生平衡感與判斷力障礙升高之行為表現，肇事比率比一
    般未飲酒時高出10倍；甚而如吐氣酒精濃度達每公升0.75毫
    克時，駕駛人將產生明顯酒醉、步履蹣跚之行為狀態，其肇
    事比率比一般高25倍；並認為吐氣酒精濃度達每公升0.55毫
    克以上時，即達絕對「不能安全駕駛之程度」，因該0.55毫
    克之數值，係經由實際偵測所得之統計值，為經驗科學上所
    肯定之客觀實驗數據，是以該數值作為絕對不能安全駕駛之
    標準，不僅不違反經驗法則，且免舉證之困難。準此，若吐
    氣酒精濃度達每公升0.55毫克以上時，應認已達不能安全駕
    駛之程度，而被告呼氣酒精濃度為每公升0.94毫克，依前揭
    說明，確已達不能安全駕駛之程度。
三、次按刑法第185條之4之肇事逃逸罪，以駕駛動力交通工具肇
    事，有致人死傷而逃逸之事實，為其構成要件，不以行為人
    明知被害人有死傷情形為必要，亦不以被害人為無自救能力
    人為必要，至行為人是否有遺棄之故意，其離去之原因為何
    ，則非所問（最高法院91年台上字第137號、90年台上字第
    6786號、90年台上字第2191號判決意旨參照），是刑法第18
    5條之4之立法意旨，係為維護交通安全，加強救護，減少被
    害人之死傷，促使駕駛人於肇事後，能對被害人即時救護，
    概以道路交通事故之發生，常非於己之鄰親家里，時有告救
    不能情事，乃科以肇事者須採取救護或其他必要措施，以防
    因就醫延誤致生無謂傷亡，此亦為道路交通管理處罰條例第
    62條第1項所明定汽車駕駛人之法定義務。從而，被告於94
    年11月21日晚間9時許騎乘車牌號碼LLX-623號重型機車行經
    台北市大安區○○○路與辛亥路交岔路口時，違反號誌管制
    闖越紅燈，撞及由被害人乙○○騎乘之PLX-953號重型機車
    ，致被害人倒地受傷，被告明知被害人有受傷之危險，自應
    施以必要救助及報請警方處理，並停留現場等候調查，惟竟
    逕行駕車離去，其有駕駛動力交通工具肇事致人受傷而逃逸
    之故意及行為，堪以認定，自應負肇事後駕車逃逸刑責。綜
    上，本件事證明確，被告酒醉駕車及肇事逃逸之犯行，堪以
    認定，自應依法論科。
四、核被告所為，係犯刑法第185之3條服用酒類不能安全駕駛動
    力交通工具而駕駛罪及同法第185條之4駕駛動力交通工具肇
    事致人傷而逃逸罪。被告所犯上開2 罪，犯意各別、行為互
    殊，應予分論併罰。又被告之重型機車駕駛執照係於94年11
    月24日起因酒駕遭吊銷，期間至97年11月23日止，有卷附公
    路監理電子閘門機車駕駛人資料乙份可佐，是被告於行為時
    其駕照尚未吊銷，並非無照駕駛，併予說明。爰審酌被告前
    因公共危險案件，經台灣台北地方法院檢察署檢察官於94年
    10月31日提起公訴，經本院於95年1月5日以94年度北交簡字
    第2580號判處罰金2萬9000元，甫於95年3月23日執行完畢（
    不構成累犯），竟不知警惕，旋於前案起訴後1個月內，再
    度於飲酒後，呼氣酒精濃度為每公升0.94毫克，已達不能安
    全駕駛之情況下，駕車上路，危及公眾往來之安全，顯然未
    見悔意，且肇事後復未對被害人施以必要之救助而逃離現場
    ，無視被害人生命安危，所生之危害至鉅，惟事後坦承犯行
    ，態度良好等一切情狀，分別量處如主文所示之刑，並定其
    應執行之刑。又被告前未曾受有期徒刑以上刑之宣告，此有
    台灣高等法院被告全國前案紀錄表乙份在卷可查，其於犯罪
    後即與被害人達成和解，並已賠償損失，足見被告經本次罪
    刑之宣告後，當知所警惕，信無再犯之虞，本院認前開對其
    宣告之刑，以暫不執行為適當，爰併予宣告緩刑3年，以啟
    自新。
據上論斷，依刑事訴訟法第273條之1第1項、第299條第1項前段
，刑法第185條之3、第185條之4、第51條第5款、第74條第1款，
判決如主文。
本案經檢察官鄭克盛到庭執行職務。
中    華    民    國    95    年    6     月    30    日
                   交通法庭  法  官  鍾素鳳
以上正本證明與原本無異。
如不服本判決，應於送達後10日內，向本院提出上訴狀。
                             書記官  陳鳳瀴
中    華    民    國    95    年    6     月    30    日
附錄本判決論罪之法條：
刑法第185條之3
    服用毒品、麻醉藥品、酒類或其他相類之物，不能安全駕駛
    動力交通工具而駕駛者，處1年以下有期徒刑、拘役或3萬元
    以下罰金。
刑法第185條之4
    駕駛動力交通工具肇事，致人死傷而逃逸者，處6月以上5年
    以下有期徒刑。


司法院資訊處製作；財團法人民間司法改革基金會備份。
